【裁判字號】    92,交上易,121
【裁判日期】    920630
【裁判案由】    過失傷害
【裁判全文】
臺灣高等法院高雄分院刑事判決                  九十二年度交上易字第一二一號
    上  訴  人
    即  被  告  丙○○
    輔  佐  人  乙○○
右上訴人因過失傷害案件，不服臺灣高雄地方法院九十一年度交易字第六九七號中華
民國九十二年四月二日第一審判決（起訴案號：臺灣高雄地方法院檢察署九十一年度
偵字第一０五六七號），提起上訴，本院判決如左：
      主  文
上訴駁回。
      事  實
一、丙○○考領有重型機車駕駛執照，於民國（下同）九十年（起訴書誤載為九十一
    年）十月三十一日上騎乘車號ＹＹＦ─七七七號輕型機車附載其妻劉朱秀，自高
    雄市旗津區中和漁檢站出發，由東往西方向行駛，於同日十時三十分許，行經旗
    津一路至中興分駐所附近，適值道路即將轉彎，形成彎道，丙○○本應注意機車
    行駛時，應依標誌之指示，不得逆向行駛，且於機車行駛時，應注意車前狀況，
    並隨時採取必要之安全措施，而依當之天候晴，日間有自然光線，路面乾燥無缺
    陷，且依丙○○之智識能力，亦無不能注意之情事，詎竟疏未注意道路標誌之指
    示，逆向駛入過港遂道中興端環外由西向東之機車單行道，於行駛至南側Ｋ┼４
    ００公尺指示牌附近處，適有甲○○亦騎乘ＸＹＩ─三七二號重型機車順向由彎
    道行駛而來，因該附近路呈轉彎之彎道狀態，前方視距受限制，致見狀時已閃避
    不及，遭丙○○迎面撞擊而人車倒地，致頭部受有外傷、鼻骨折、右上頜骨骨折
    、右顴骨骨折、右橈骨骨折等傷害，劉朱秀亦受有左腳二處骨折等傷害（劉朱秀
    部分未據告訴）。
二、案經甲○○訴由臺灣高雄地方法院檢察署檢察官偵查起訴。
    理  由
一、訊據上訴人即被告丙○○（下稱被告）對於右揭逆向騎車迎面撞及告訴人甲○○
    所騎乘之機車致其人車倒地，受有如事實欄所示傷害之事實，供認不諱，核與告
    訴人甲○○之指訴暨證人劉朱秀證述之情節相符，復有高雄港務警察所繪製之道
    路交通事故調查報表暨所附肇事現場圖、現場照片七幀附卷可資佐證，而告訴人
    甲○○確受有如事實欄所示傷害之事實，亦有阮綜合醫院所出具之診斷證明書在
    卷可按，被告自白顯與事實相符，堪可採信。
二、按機車腳踏車行駛之車道，應依標誌之規定行駛；汽車（依道路交通安全規則第
    二條第一款、第三條第六款規定，機車係屬道路交通管理處罰條例及該條例第九
    十二條授權制定之道路交通安全規則所規定之「汽車」之一種）行駛時，駕駛人
    應注意車前狀況，並隨時採取必要之安全措施，道路交通安全規則第九十九條第
    一項、第九十四條第三項定有明文。被告考領有重型機車駕駛執照，此經原審勘
    驗屬實，有勘驗筆錄可憑，則其對上開規定應知之甚稔，自應確實注意遵守之，
    而肇事當時天候晴，日間有自然光線，路面乾燥無缺陷，且肇事地點即高雄市旗
    津區○○○道中興端環外機車道由西向東之單行道南側Ｋ┼４００公尺指示牌處
    前，設立有西往東方向之單行道標誌，有前揭道路交通故調查報告表可按，在客
    觀上並無不能注意之情事。又被告係住居於旗津區，平常往來於高雄市間，對於
    肇事路段係單行道，更無不知之理，再依被告之智識能力，亦非不能注意之情事
    ，乃竟未依道路標誌之指示行車，而逆向駛入西往東方向車道，於逆向行駛時又
    未注意車前狀況，俾便採取適當之安全措施，致發生本件交通事故，被告之駕駛
    行為有過失，至為明顯。此外，本件車禍經送鑑定及覆議結果，均認被告未依遵
    行方向行駛為肇事原因，復有高雄市政府建設局車輛行車事故鑑定委員會鑑定意
    見書及高雄市政府交通局函各一份附卷可按。告訴人甲○○所受之傷害既係因被
    告之行為所造成，兩者間自有相當因果關係，事證已臻明確，被告犯行堪以認定
    。
三、核被告所為，係犯刑法第二百八十四條第一項前段之過失傷害罪。
四、原審因而適用刑法第二百八十四條第一項前段、第四十一條、罰金罰鍰提高標準
    條例第一條前段、第二條之規定，爰審酌被告係逆向行駛而肇事，告訴人所受傷
    勢之程度，迄今尚未與告訴人達成民事和解賠償損害，犯罪後坦承全部犯行，態
    度尚稱良好等一切情狀，量處有期徒刑三月，並諭知如易科罰金以三百元折算一
    日。經核原判決認事用法並無違誤，量刑亦稱允當。上訴意旨雖告訴人甲○○因
    飲酒致未注意車前狀況，對本件交通事之發生亦有疏失云云。惟肇事後，經警施
    以抽血檢驗之方式對告訴人劉建宏抽血檢驗結果，雖驗出告訴人劉建宏血液中之
    酒精濃度五六（ＭＧ／ＤＬ），有酒測觀察紀錄表在卷可憑（見九十一年度發查
    字第二八二三號卷第十八頁）。而呼氣酒精濃度已達每公升○．五五毫克（○．
    五五ＭＧ＼Ｌ）以上者，肇事率為一般正常人之十倍，認為已達不能安全駕車之
    標準，固經此業經法務部八十八年五月十八日以法八八檢字第○○一六六九號函
    告週知。惟肇事路段係係急彎之路段，路中間尚有路樹，有告訴人劉建宏於原審
    提出照片內之標誌可憑（見原審卷第三七頁），是告訴人劉建宏在單行道且係轉
    彎路段中，著實不易發現，亦難預測其前方會有人逆向行使，且用路權在告訴人
    一方，告訴人劉建宏亦無就不可知之對方違規行為負預防結果發生之義務，尚難
    僅憑告訴人劉建宏酒後已陷於不能安全駕駛而仍騎乘機車，即論斷酒後駕車與本
    件交通事故之發生有原因果關係，被告執此聲明上訴，指摘原判決不當，為無理
    由，應予駁回。
據上論結，應依刑事訴訟法第三百六十八條，判決如主文。
本案經檢察官郭振昌到庭執行職務。
中        華      民      國     九十二    年     六     月     三十    日
                              臺灣高等法院高雄分院刑事第四庭
                                  審判長法官  蕭權閔
                                        法官  陳啟造
                                        法官  李嘉興
右正本證明與原本無異。
不得上訴。
                                      書記官劉博文
中        華      民      國     九十二    年     七     月     二      日
刑法第二百八十四條第一項前段。
因過失傷害人者，處六月以下有期徒刑、拘役或五百元以下罰金。
                                                                  Ａ


司法院資訊處製作；財團法人民間司法改革基金會備份。
